【裁判字號】    99,事聲,87
【裁判日期】    991020
【裁判案由】    聲明異議
【裁判全文】
臺灣嘉義地方法院民事裁定              99年度事聲字第87號
異  議  人  丙○○
法定代理人  乙○○
法定代理人  何嘉惠
相  對  人  甲○○
上列當事人間因聲請假扣押事件，異議人對於中華民國99年9月
23日本院司法事務官所為之99年度司裁全字第26號民事裁定聲明
異議，本院裁定如下：
    主  文
異議駁回。
聲明異議費用由異議人負擔。
    理  由
一、按當事人對於司法事務官處理事件所為之終局處分，得於處
    分送達後10日之不變期間內，以書狀向司法事務官提出異議
    。司法事務官認前項異議有理由時，應另為適當之處分；認
    異議為無理由者，應送請法院裁定之。法院認第1 項之異議
    為有理由時，應為適當之裁定；認異議為無理由者，應以裁
    定駁回之，民事訴訟法第240 條之4 第1 項至第3 項定有明
    文。查本件聲明異議人就本院司法事務官於民國99年9 月23
    日以99年度司裁全字第26號裁定駁回異議人假扣押之聲請，
    聲明不服提起異議，是本院自應依法就司法事務官所為之處
    分，審究異議人之異議有無理由，合先敘明。
二、本件異議意旨略以：相對人既經刑事判決有罪，自對聲請人
    有民事侵權賠償義務，相對人與聲請人為鄰居，相對人曾向
    鄰人表示，將刑案部分上訴拖延時日，並要積極處理名下財
    產，經鄰人告知聲請人法定代理人上情，是本件實有假扣押
    以防止其脫產必要，原處分未審酌逕駁回聲請，難令人甘服
    等語。
三、按金錢請求，或得易為金錢請求之請求，有日後不能執行或
    甚難執行之虞者，固得聲請假扣押，惟為此項聲請，依民事
    訴訟法第526 條第1 項、第2 項及第284 條規定，對於請求
    及假扣押之原因，應提出能即時調查之證據以釋明之；前揭
    釋明如有不足，而債權人陳明願供擔保或法院認為適當者，
    法院得定相當之擔保，命供擔保後為假扣押。故債權人聲請
    假扣押應就其請求及假扣押之原因加以釋明，兩者缺一不可
    。該項釋明如有不足而債權人陳明願供擔保或法院認為適當
    者，法院始得定相當之擔保，命供擔保後為假扣押。若債權
    人就其請求及假扣押之原因有一項未予釋明，法院即不得命
    供擔保後假扣押之裁定。此所謂請求之原因，指債權人金錢
    請求或得易為金錢請求之發生緣由（民事訴訟法第522 條第
    1 項），而假扣押之原因，則指有日後不能強制執行或甚難
    執行之虞（同法第523 條第1 項）而言。經查，本件聲請人
    關於相對人脫產之假扣押原因主張，不過以鄰人耳語為憑，
    並未提出任何可供法院即時調查之證據以釋明之，縱認相對
    人侵權損害賠償責任為真，惟未對假扣押原因提出絲毫釋明
    ，假扣押聲請依法即不應准許，本院司法事務官所為駁回處
    分，難謂有何違誤，異議人執此對原裁定復為聲明異議，洵
    無理由。
四、依民事訴訟法第240 條之4 第3 項後段、第95條、第78條，
    裁定如主文。
中    華    民    國    99    年    10    月    20    日
                  民二庭法  官  陳思睿
以上正本係照原本作成。
如對本裁定抗告須於裁定送達後10日內向本院提出抗告狀，並應
繳納抗告費新台幣1,000 元。
中    華    民    國    99    年    10    月    20    日
                        書記官  張富

司法院資訊處製作；財團法人民間司法改革基金會備份。
